最高法院刑事判決　　　　　　　　　　　　　　　　八十七年度台上字第七二八號
　　上　訴　人　甲○○
　　選任辯護人　陳惠伶律師
右上訴人因盜匪案件，不服台灣高等法院台中分院中華民國八十六年十二月三十日第
二審更審判決（八十六年度上重更(三)字第三二號，起訴案號：台灣南投地方法院檢察
署八十四年度偵字第二九五四號），提起上訴，本院判決如左：
    主  文
原判決撤銷，發回台灣高等法院台中分院。
    理  由
本件原判決認定上訴人甲○○與被害人盧昭君在賭場認識，曾多次向盧女借款，二人
關係良好。上訴人因積欠他人賭債，需款應急，竟意圖為自己不法之所有，於民國八
十四年七月十九日下午四時三十分許，打000－000000號呼叫器聯絡盧女，
詐稱欲以面額新台幣（下同）五十萬元支票一張向其調現，約在雲林縣北港鎮○○路
某便利商店前見面，盧女不疑有詐，先扣利息六萬元，於當日下午五時許，現金四
十四萬元赴約，上訴人即以其所駕駛ＲＧ三二五五號自用小客車搭載盧女坐於右前座
，先往雲林縣台西鄉方向行駛約十五至二十分鐘後折返北港鎮○○路，同日下午六時
許，將車停在好收路正新鋁門店正對面晒穀場，盧女因陷於錯誤，將上開現款四十四
萬元交付上訴人，並索取支票，上訴人告以並無支票，盧女始知受騙（詐欺取財部分
已判刑確定），旋將被詐款項取回，上訴人見詐得之款項被取回，仍要盧女將款借其
應急又遭拒，頓萌為自己不法所有之犯意，起意強盜，以右手自後腦環勒盧女頸部，
其右手指虎口並使力掐壓，致盧女舌骨骨折脫落，盧女掙扎，上訴人即萌殺意，以左
手取出其所有置於駕駛座上方遮陽板與車頂間之水果刀一把，猛力刺入盧女左頸部，
刀鋒朝上，前後向插在盧女第五、六頸椎椎體左側，未將刀抽出，該刀深插在盧女頸
部，致頸部刺創，當場死亡。上訴人遂將該現款四十四萬元連同盧女皮包內三千元全
部強劫得手。上訴人見闖下大禍，深恐事發，為湮滅證據而遺棄屍體，乃將車駛進北
港鎮○○路一○九之六一號對面巷內，將盧女屍體抱入該車後行李箱，於同日晚九時
三十分許，駛抵南投縣水里鄉○○村○○○○道路，即將盧女屍體棄置該路崩塌斷層
下方約二十公尺處，旋即駕車離去。至同（七）月二十三日上午五時許，始再駕車返
回水里鄉○○村○○路七之四號其父許火木住處附近豬舍，取其父所有圓鍬一支至上
開棄屍處，挖土及以樹枝稍事將屍體覆蓋後又匆匆離去。同日上午八時許，經路人發
現屍體報警，該水果刀猶插在盧女屍體頸部，刀尖由頸部左後方一處二‧五×一‧二
公分創口向後突出，兇刀於驗屍後取出扣案，經循線於同年七月二十八日上午四時三
十分許，在台中市○○路二五之一號查獲上訴人，並起出剩餘之贓款五萬元，發還盧
女之夫陳昭仁，其餘贓款其中十萬元上訴人已用於清償賭債，另二十九萬三千元則在
賭場耗盡，均已費失。另至上開豬舍扣得圓鍬一支等情。因而撤銷第一審關於強劫而
故意殺人部分之判決，改判仍依牽連犯從一重論上訴人以強劫而故意殺人罪刑（死刑
，褫奪公權終身），固非無見。惟查：(一)刑事訴訟法第一百五十六條第二項規定，被
告雖經自白，仍應調查其他必要證據，以察其是否與事實相符。立法目的乃欲以補強
證據擔保自白之真實性；亦即以補強證據之存在，藉之限制自白在證據上之價值。而
所謂補強證據，則指除該自白本身外，其他足資證明自白之犯罪事實確具有相當程度
真實性之證據而言。雖其所補強者，非以事實之全部為必要，但亦須因補強證據與自
白之相互利用，而足使犯罪事實獲得確信者，始足當之。本件關於強劫財物部分，原
判決除依據上訴人之自白外，似乏其他補強證據。矧上訴人自原審之前審起即翻異前
供，辯稱其自盧女取走之現款四十四萬三千元，係盧女應付給伊之六合彩中彩金，並
於原審聲請傳訊證人黃建國證實此事。而強劫財物以意圖為自己或第三人不法所有為
要件，上訴人嗣後辯解如果實在，與其能否成立強劫而故意殺人罪之結合犯至為攸關
，原審亦認有傳訊黃建國之必要（見原審卷第八三頁），竟未待其到庭陳述即予結案
，難謂無調查未盡之違法。(二)證據雖已調查而其內容尚未明瞭者，即與未經調查無異
，如遽行判決，仍屬應於審判期日調查之證據未予調查。原判決認上訴人在其車上刺
殺盧女一刀斃命，除依憑上訴人自白外，尚有兇刀及在上訴人車內前座置物盒，右前
面內部有疑似血跡，經採下該等血跡送驗，呈「Ｏ型」血跡反應等補強證據，然原審
未進一步調查盧女血型是否為「Ｏ型」，致上訴人關於殺人部分所自白之犯罪事實，
難謂已獲得確信，原審職權調查之能事，仍有未盡。以上或為上訴意旨所指摘，或為
本院得依職權調查之事項，應認仍有撤銷原判決發回更審之原因。至遺棄屍體罪部分
，依審判不可分原則，應併予發回。
據上論結，應依刑事訴訟法第三百九十七條、第四百零一條，判決如主文。
中      華      民      國    八十七    年      二      月    二十七    日
                              最高法院刑事第二庭
                                  審判長法官  施  文  仁
                                        法官  陳  炳  煌
                                        法官  張  淳  淙
                                        法官  洪  文  章
                                        法官  林  錦  芳
      右正本證明與原本無異
                                              書  記  官
中      華      民      國    八十七    年      三      月      三      日
